【裁判字號】    94,訴,2358
【裁判日期】    950308
【裁判案由】    偽造文書等
【裁判全文】
臺灣臺中地方法院刑事判決              94年度訴字第2358號
公  訴  人  臺灣臺中地方法院檢察署檢察官
被      告  乙○○
上列被告因偽造文書等案件，經檢察官聲請以簡易判決處刑（九
十三年度偵續字第七二號），經本院豐原簡易庭認不宜逕以簡易
判決處刑，簽由本院依通常程序審理（九十四年度豐簡字第四六
六號），本院判決如下：
    主    文
乙○○行使偽造私文書，足以生損害於他人，處有期徒刑壹年陸
月。
    犯罪事實
一、乙○○於民國八十二年三月三日起至八十八年三月三日止，
    在位於臺中縣豐原市○○路一二七號之臺中縣豐原市農會（
    現已合併為臺灣土地銀行豐農分行；下稱豐原市農會）擔任
    總幹事。緣丁○○於八十一年至八十三年間以其所有之臺中
    縣豐原市○○段四○六、四五四、四五四之一、五八號及臺
    中縣豐原市○○段二八九地號等土地為抵押，以沈義文、邱
    廖鸞香、邱煥福（借款之部分直接清償張同安之借款）、朱
    欽清及丁○○等人之名義，向豐原市農會借款合計新臺幣（
    下同）一億九千萬元，而丁○○於八十三年四月十一日將該
    貸款債務之抵押物其中坐落臺中縣豐原市○○段四○六、四
    五四、四五四之一地號等三筆土地出售予戊○○，總價款二
    億零三百五十萬元，復由戊○○以金九華建設開發股份有限
    公司（下稱金九華公司），以前開三筆土地，向臺中區中小
    企業銀行（下稱臺中中小企銀）崇德分行辦理轉貸，嗣於八
    十三年九月十六日，由臺中中小企銀將戊○○貸得之部分金
    額，八千萬元、八千四百二十萬一千五百八十一元，共計一
    億六千四百二十萬一千五百八十一元匯入丁○○在豐原市農
    會開立之活期存款帳戶（帳號一八三一○號），以支付部分
    價金，並用以清償丁○○前揭向豐原市農會貸款債務，並於
    同日，由丁○○之妻丙○○○會同戊○○及臺中中小企銀崇
    德分行襄理己○○至豐原市農會，辦理清償債務手續，以取
    得清償證明，辦理塗銷豐原農會於前開三筆土地上之第一順
    位抵押權。詎乙○○竟基於意圖為自己不法之所有及行使偽
    造私文書之犯意，於同日，利用辦理清償貸款之機會，取得
    丁○○之存摺、印章，先利用不知情之農會員工，於活期存
    款取款憑條上分別填載日期及七百萬元、八百萬元、八百萬
    元、七百萬元等金額，並盜用丙○○○所交付之丁○○之上
    開帳戶印鑑章，蓋用於前開四紙活期存款取款憑條之存戶簽
    章欄內，以此方式偽造私文書，再交予不知情之該農會承辦
    櫃檯人員而行使，使豐原市農會之承辦櫃檯人員，陷於錯誤
    ，誤認係丁○○欲自其帳戶中提領三千萬元，遂依該四紙取
    款憑條之記載，交付現金三千萬元予乙○○，乙○○因此詐
    得該款項，足以生損害於丁○○及豐原市農會。嗣經丁○○
    查覺其帳戶內有該三千萬元之提領紀錄，然其貸款債務卻未
    相對減少三千萬元，而發現上情。
二、案經丁○○訴由臺灣臺中地方法院檢察署檢察官偵查起訴。
    理    由
一、訊據被告乙○○固坦承於八十三年九月十六日，曾自告訴人
    丁○○於豐原市農會之前開帳戶分四次，合計提領現款三千
    萬元之數額等情，惟矢口否認有何詐欺、行使偽造私文書之
    犯行，辯稱：伊原與丁○○、丙○○○並不認識，係因丁○○之妻丙○○○向甲○○借款炒作股票，而甲○○之資金，
    有部分係向伊所借得，嗣因甲○○炒股失利逃離，惟其有留
    下資金往來紀錄，伊即依該資料，找到丙○○○，請其還款
    ，丙○○○遂同意還款三千五百萬元，但因其夫丁○○坐落
    於臺中縣豐原市○○段四○六、四五四、四五四之一地號土
    地，出售予莊建興發生糾紛，若伊能幫忙解決，則土地買賣
    於繳付應繳稅金，及土地之貸款後，剩餘款項，則願意還款
    三千五百萬元，嗣伊遂委任律師辛○○（原名羅金發）幫忙
    與戊○○處理和解之事宜，丁○○、戊○○因而達成和解，
    而八十三年九月十六日匯入丁○○前開豐原農會帳戶之一億
    六千四百二十萬一千五百八十一元，其中部分金額係為返還
    貸款，剩餘金額則係丙○○○欲返還伊之金額，惟已不足三
    千五百萬元，故丙○○○則提領三千萬元予伊，另五百萬元
    則開立本票以供擔保，嗣該本票屆期並未兌現，再由丙○○○交付發票日為八十四年十月五日，付款日為八十五年十二
    月三十一日之本票一紙，以換回前開本票；八十三年九月十
    六日提領三千萬元之提款單，係經丙○○○同意後，由農會
    職員幫忙填載，復於伊辦公室，由丙○○○持丁○○印章親
    自蓋章；若確係為人所盜領，丁○○何以遲至五年後方向法
    院提出告訴云云。
二、惟查：
(一)、告訴人丁○○於八十一年至八十三年間曾以其所有之臺中縣
    豐原市○○段四○六、四五四、四五四之一、五八號及臺中
    縣豐原市○○段二八九地號等土地為抵押，由案外人沈義文
    、邱廖鸞香、邱煥福（借款之部分直接清償案外人張同安之
    借款）、朱欽清、告訴人丁○○等人名義，向豐原市農會借
    款合計一億九千萬元，嗣告訴人丁○○將臺中縣豐原市○○
    段四○六、四五四、四五四之一等地號土地以二億零三百五
    十萬元出售予證人戊○○，證人戊○○即透過案外人金九華
    公司之名義，以前開買賣之土地向臺中中小企銀辦理轉貸，
    遂由臺中中小企銀先於前開三筆土地設定第二順位抵押權後
    ，將部分核貸金額一億六千四百二十萬一千五百八十一元，
    於八十三年九月十六日，撥入告訴人丁○○之豐原市農會帳
    戶，並於同日，由臺中中小企銀襄理即證人楊國禎會同證人
    丙○○○、戊○○至豐原市豐會，辦理清償前開三筆土地擔
    保向豐原市農會之借款金額事宜，以取得清償證明，並辦理
    塗銷豐原市農會之第一順位抵押權，待塗銷完畢後，再將貸
    款予金九華公司名義之借款之餘額，依證人戊○○之指示，
    匯入其指定之帳戶等情，業據證人丙○○○、戊○○、楊國
    禎等證述在卷，復有前開三筆土地之土地登記簿三份、不動
    產買賣契約書一份、和解契約書一份等在卷可參，堪可認定
    ，合先敘明。
(二)、告訴人丁○○於八十三年間有關其財務之事宜，均係委由其
    妻即證人丙○○○處理，而於八十三年九月十六日匯入丁○○豐原市農會一八三一○號帳戶之一億六千四百二十萬一千
    五百八十一元，證人丙○○○均係要用以清償農會貸款，並
    未同意或授權被告，自告訴人丁○○豐原市農會一八三一○
    號帳戶內，提領三千萬元之現金，而被告趁其當日為辦理清
    償貸款事宜，交付印章予農會之際而盜領，而僅將其中之一
    億三千三百十九萬九千三百九十二元清償貸款（含利息及違
    約金）等情，業據證人丙○○○於本院審理時證述在卷，復
    有提款單四張、臺灣土地銀行豐農分行九十四年十月三日農
    逾放字第○九四○○○○三六五號函檢附之丁○○關係戶貸
    款案、借款申請書、一部清償申請書、豐原市擬簽條等在卷
    可查（本院卷第六八至七七頁）。且證人戊○○即向告訴人
    購買前開三筆土地，並於臺中中小企銀辦理轉貸之人，於本
    院審理時亦證述：伊與丁○○買賣前開三筆土地之付款方式
    ，大概是扣除已繳付之金額及匯入清償丁○○以三筆土地貸
    款之金額，再與告訴人計算結清尾款，而其借金九華公司名
    義向臺中中小企銀借貸匯入丁○○豐原農會帳戶之金額，全
    部都是為了要清償告訴人丁○○向農會借款之金額等語（本
    院卷第一七○、一七一、一七二、二○三頁），證人楊國禎
    即八十三年間任臺中中小企業放款部襄理，負責承辦此貸款
    業務之人，於本院審理時亦證述：會撥款一億六千四百二十
    萬一千五百八十一元，有可能當初農會借的金額沒有這麼多
    ，假設是一億三，為何會有一億六，可能是銀行利息，或是
    莊先生還有債務保證的問題，這個案子比較複雜，印象中好
    像還有欠什麼錢要付清，這個金額我們算的很清楚，所以才
    會連零頭五百八十一元都算出，才會匯這個金額，而匯這些
    錢，只是為了塗銷抵押權，塗銷抵押權是我們最重要的目的
    ；這個案子伊只認識農會林總幹事（即被告），要匯一億六
    千四百二十萬餘元之接洽，應該是跟總幹事接洽，而這金額
    是經過總幹事認許的，伊先徵詢農會到底多少錢才能塗銷，
    農會告訴伊金額後，再與地主確認金額沒問題，才匯款，
    本件有無去跟地主確認，伊已經不記得了，但依照伊的習慣
    ，都會去確認等語（本院卷第一九四、一九九、二○○頁）
    ，是依前開證人戊○○、楊國禎所述，前開匯入告訴人豐原
    農會帳戶款項均係用以清償農會貸款之用，亦核與證人戊○○與告訴人所立之買賣契約書及和解契約書之約定，除證人
    戊○○於原契約已約定約付之金額（八十三年四月十一日給
    付二百七十萬元、八十三年四年十二日代告訴人給付貸款利
    息七百二十萬元、土地增值稅二千三百八十萬元），另貸款
    之一億七千萬元，係為清償告訴人向豐原市農會貸款之所有
    金額等情相符，此觀買賣契約之其他約定事項：「７、第三
    期款壹億柒仟萬元正，其中壹億壹仟萬元正係豐原東湳段四
    ○六、四五四、四五四之一地號之借款，另陸仟萬正係豐原
    綠山段二九九地號之借款，由甲方（證人戊○○）代為清償
    」及和解書第二段第四點載明「甲方（證人戊○○）於貸得
    壹億柒仟萬元款項後，扣減乙方（告訴人丁○○）所應約付
    甲方之壹仟零柒拾伍萬元（即乙方應給付甲方之補償費一千
    三百萬元扣除甲方應給付乙方土地增值稅之差額二百二十五
    萬元，參和解契約書第二段第一點），應將其餘額壹億伍仟
    玖佰二十五萬元，委託臺中區中小企業銀行逕洽豐原市農會
    清償乙方所積欠之貸款，並塗銷豐原市○○段第四○六、四
    五四、四五四之一號等三筆土地之抵押權登記」等語自明，
    此均有前開買賣契約書、和解書等在卷足憑（八十八年度偵
    字第一一二四八號卷第十五至二十頁）。雖證人丙○○○於
    本院審理時一度證述臺中中小企銀匯入之一億六千四百二十
    萬餘元，係為土地價金之尾款云云，顯與證人戊○○、楊國
    禎所述匯入之前開款項係為清償豐原農會貸款以塗銷抵押權
    等情不同，然將告訴人出售證人戊○○土地之價金二億零三
    百五十萬元，扣除證人戊○○已給付之價金九百九十萬（參
    買賣契約書之付款約定）及證人戊○○實際給付之土地增值
    稅二千零五十九萬二千八百三十六元與土地移轉應繳約之規
    費及契稅十三萬八千五百八十一元（詳參臺中縣豐原地政事
    務所九十五年一月十八日豐地登字第○九五○○○○六四○
    號函所檢附之土地增值稅繳稅書及相關規費等收據）尚餘一
    億五千九百八十六萬八千五百八十三元，足知扣除目前書證
    可證之金額後，價金僅餘一億五千九百餘萬元，若非匯入之
    金額係為清償向農會借貸之款項，以便塗銷前開三筆土地第
    一順位抵押權，則證人戊○○豈有可能匯入超過價金餘額達
    四百多萬元之金額予證人丙○○○之理，是應以證人戊○○
    、楊國禎前開所述匯入之一億六千四百二十萬餘元之目的，
    僅為清償向農會之借款，以塗銷抵押權，而非買賣價金結算
    後之尾款等情，為可採。準此，前開匯入告訴人豐原農會帳
    戶之一億六千四百二十萬餘元，應係經證人楊國禎先向豐原
    市農會總幹事即被告，確認匯入該金額，方得取得清償證明
    ，以塗銷前開三筆土地之抵押權設定後，進而與證人戊○○
    、丙○○○確認，適於八十三年九月十六日匯入該金額，並
    會同證人戊○○、丙○○○至豐原市農會辦理清償手續等情
    ，應堪認定。是以，前開金額既係為清償貸款所用，衡情證
    人丙○○○豈有可能於斯時同意由該款項提領三千萬清償被
    告之私人借款。再參酌，依證人楊國禎所證清償金額之確定
    ，係與被告確認，故金額核算至零頭等語，已如前述，然依
    農會內部之簽呈擬稿清償部分貸款，以塗銷前開三筆抵押權
    之金額，本金部分僅須一億二千七百萬元，含利息及違約金
    合計一億三千三百十九萬九千三百九十二元，此有臺灣土地
    銀行豐農分行九十四年十月三日豐農逾放字第○九四○○○○三六號函檢附之告訴人關係戶貸投案附表一紙、申請書一
    紙、豐原市農會擬簽條一紙等在卷可參（本院卷第六八、八
    九、七六、七七頁）。惟被告明知部分清償，得以塗銷抵押
    權之金額，僅需一億三千三百十九萬餘元，卻於證人楊國禎
    與其確認金額時，告知須一億六千四百二十萬餘元，足見被
    告應係另有所圖。另參以，被告復供承其確有取走，自告訴
    人前開帳戶提領之現金三千萬元等情，並有活期存款取款憑
    條四紙（八十八年度偵字第一一二四八號卷第一二三、一二
    四頁），在卷可憑。是以，被告係未經證人丙○○○之同意
    ，即擅自以證人丙○○○所交付之告訴人丁○○存摺、印章
    ，自丁○○前開帳戶內提領三千萬元等情，應可認定。
(三)、被告雖以前揭詞情置辯。惟被告先於偵查陳述取款條中數字
    部分，不是其寫的，是丙○○○拿給伊，說要領這些錢給伊
    ，其就去樓下辦理云云（八十八年度偵字第一一二四八號卷
    第一○三頁），復又陳稱丙○○○清償伊三千五百萬元時，
    匯款當天有很多債權人在場，丙○○○就分四次提領清償，
    是為了要給各債權人清償，且提領金額不足部分，其即開一
    張五百萬元本票給伊云云（八十八年度偵字第一一二四八號
    卷第一一二頁），另於本院供述提款單是領款當天，伊請農
    會人員打四張提款單，拿給丙○○○請他蓋章；四筆提款之
    現金，均係伊拿走，作私人理財運用云云（本院卷第十七、
    二一一頁），被告就該提領款項之過程，及提領之原因先後
    所述已有不一，且若當日確有很多債權人在場，向證人丙○○○催討債務，如此之場景，與其一同前往豐原市農會之證
    人楊國禎、戊○○理當記憶深刻，何以其二人對於與證人丙○○○至豐原市農會現場之情形，均無深刻之印象。又被告
    先於偵查中陳稱係丁○○、丙○○○沒有欠伊錢，是甲○○
    邀伊投資股票，伊不清楚投資多少錢、後來甲○○倒了，人
    也跑了，伊不知道甲○○的住址，甲○○逃走前，有將他出
    借款項的債務資料交給伊，叫伊一一去收取，伊就找到丁○○、丙○○○，他們承認投資並積欠甲○○九千七百多萬元
    ，後來和解，他們清償伊三千五百萬元云云（八十八年度偵
    字第一一二四八號卷第一一二頁），復於本院供述甲○○欠
    伊大約一億多元，印象中甲○○在八十三年五月就逃走了，
    其並沒有告訴伊債權要如何處理，是伊從其資金往來找到丁○○、丙○○○，他們遂同意還款三千五百萬元云云（本院
    卷第十七頁），被告對於證人甲○○是否曾要伊去找告訴人
    及證人丙○○○索討債務一事所述亦有歧異。而證人甲○○
    在事發後，僅因心情低落而曠職一個星期，嗣後即為被告調
    往農會之冷藏部任職，直到農會遭土地銀行接管前半年，方
    離職等情，亦據證人甲○○證述在卷（本院卷第三二二頁）
    ，是被告所述係因甲○○逃匿無方尋找告訴人與證人丙○○○催討債務云云，亦顯與證人甲○○所言其均在農會任職
    等情不同。另依證人甲○○所述：伊被調往農會冷藏部後，
    曾找證人丙○○○商討債務處理事宜，期間大概有三至六個
    月之久，但次數不多，最後一次去找證人丙○○○的時間，
    應該是在八十三年底左右，因為那時要過年了，伊身上都沒
    錢，所以找證人丙○○○還錢，因此伊才記得這個時間，伊
    去找證人丙○○○商討處理此債務時，證人丙○○○不曾向
    其說過被告曾經找過證人丙○○○討商解決債務問題等語（
    參本院卷第三二二頁），又依被告所述：證人丙○○○確係
    證人甲○○之債務人，被告代證人甲○○向證人索討債務，
    而與證人丙○○○達成三千五百萬元和解，證人丙○○○並
    於八十三年九月十六日償還三千萬元予並簽立五百萬元本票
    予被告云云，衡情，雙方債務既已解決，實際債權人即證人
    甲○○於八十三年年底向證人丙○○○索討債務時，證人丙○○○應即向證人甲○○陳述說明，何以證人甲○○於八十
    三年年底向證人丙○○○催討債務時，證人丙○○○均未曾
    向證人甲○○主張債務已和解清償，且若債務確已解決，實
    際之債權人係證人甲○○，且其均在被告任職之農會冷藏部
    任職，何以被告不曾將此事告知證人甲○○，反於偵查及本
    院審理時陳稱證人甲○○於證人丙○○○股票遭斷頭，無法
    清償債務之事發後已逃匿無，故被告前開所辯即非無疑。
    再者，被告係一智慮成熟之成年人，於八十三年間任豐原市
    農會之總幹事，從事金融相關業務之人，對於債權債務關係
    之處理應較一般人嫻熟，而被告自承與告訴人丁○○、證人
    丙○○○並不認識，對於洽談高達三千五百萬元之和解事宜
    ，何以並無書立書面契約或要約第三人為見證人，然被告卻
    供承洽談之際並無第三人在場，亦無書立書面契約云云，被
    告所述，亦與社會常情不符。另被告又無法提出所謂證人甲○○所交付關於證人丙○○○積欠證人甲○○款項之相關證
    明文件，是被告所述與證人丙○○○結算洽商後，證人丙○○○同意給付被告三千五百萬元乙事是否真實，要非無疑。
    被告復辯稱證人丙○○○要求被告幫忙調解其與證人戊○○
    之土地買賣糾紛，事成後再由土地之餘款返還三千五百萬元
    予被告，嗣被告方同意促成證人戊○○與告訴人丁○○和解
    ，和解時其亦在現場云云。苟係如被告所述，該土地買賣之
    和解係被告訴促成，簽立和解契約時被告亦在場，而證人丙○○○同意於土地餘款中返還三千五百萬元予被告等情為真
    ，何以和解契約中並無一語提及土地價格與被告之關係，反
    約定價金扣除證人戊○○先前所給付之金額及土地增值稅、
    違約補償外，其餘之金額均由臺中市中小企業銀行「逕洽」
    豐原市農會清償告訴人向豐原市農會之借款等情，此有前開
    和解書一份附卷可參（八十八年度偵字第一一二四八號卷第
    十九、二十頁），是依前開和解書之約定，告訴人對於證人
    戊○○剩餘應給付之價金（扣除買賣契約中約定已給付之訂
    金、土地增值稅等金額），均已有所安排，並無被告所述之
    價金餘額產生，苟被告與證人丙○○○確有前述之約定，並
    參與和解之過程，何以和解書並未提及其權益或預留部分應
    給付予被告之金額？另被告所提出之發票日八十四年十月五
    日，到期日八十五年十二月三十一日，金額五百萬元本票一
    紙，與被告所述八十三年九月十六日，因尚不足五百萬元遂
    簽發該紙本票，嗣一年後無法兌現，再為換回前開所述之本
    票一紙，則其發票日應為八十四年九月十六日，然前開本票
    之發票日與前述之日期不符，且證人丙○○○亦否認該紙本
    票係為清償被告所述三千五百萬元中之不足之五百萬元部分
    ，故單從此一書證，尚難以推知該本票與被告前開所辯，有
    何關連。職是，被告前開所辯均無可採。
(四)、證人辛○○雖於本院審理時證述：印象中被告委託伊出面擔
    任告訴人與證人戊○○買賣關係和解之見證人時，伊聽被告
    說是因證人丙○○○股票輸了很多錢，要解決這筆土地的問
    題，再用這筆土地貸款或什麼來還被告的錢，伊只有見證土
    地簽立和解書這件事，但後續他們債務如何理處理，伊並不
    知情，亦不清楚這筆土地買賣所得之價金是否有協議說要還
    給被告等語（本院卷第三一六、三一七頁）。承上可知，證
    人辛○○所述要用土地貸款等方式還錢予被告等語，係被告
    之轉述，並未親自見聞證人丙○○○之陳述，自屬傳聞，應
    無證據能力，且證人亦不清楚被告與證人丙○○○是否有協
    議出售土地，而以土地所得價金償還被告等情，故證人辛○○所言，亦不足為被告所利之認定。
(五)、按受人不法侵害，未立即提出告訴或告發之可能之原因不一
    ，或為息事凌人，或為不知如何申張權利，亦或尚不知犯罪
    行為人係何人、證據尚未蒐集完全等等，不一而足，是告訴
    人未立即向相關司法機關尋求協助或有其本身之考量，況證
    人丙○○○亦於本院審理時陳稱其發現後，已有向農會反應
    ，但農會一再以會再調查云云推拖，且當時仍有數筆貸款在
    豐原市農會，而被告係任農會之總幹事，為避免遭農會刁難
    ，而使房地為農會不當查封，影響資金運用，遂待被告卸任
    總幹事後，方提出告訴等語，故尚難即以告訴人未於八十三
    年間發現遭人盜領未即時，提出告訴，即置前述之相關事證
    不論，而逕為被告有利之認定。
(六)、綜上所述，被告所辯，應係飾卸之詞，尚無足採，本案事證
    明確，被告犯行，應堪認定。
三、被告於豐原農會取款憑條，利用不知情之農會員工，填載日
    期、金額，復盜蓋告訴人丁○○之印章，而偽造取款憑條四
    紙，並交付農會承辦人員提領款項以行使，致使該農會承辦
    人員誤認係告訴人授權提領，而交付被告三千萬元，足以生
    損害於告訴人及豐原市農會，核其所為係犯刑法第二百十六
    條、第二百十條之行使偽造私文書罪及刑法第三百三十九條
    第一項之詐欺取財罪。其盜用告訴人印章（盜用印章，當然
    產生該印章之印文，不再論以盜用印文罪），係其偽造私文
    書之部分行為，不另論以盜用印章罪；又偽造文書後，持以
    行使，偽造之低度行為則為行使之高度行為所吸收，亦不論
    以偽造私文書罪。被告利用不知情之豐原市農會人員以填載
    、蓋用告訴人印章而偽造私文書進而行使之行為，為間接正
    犯。又被告為達同一目的，偽造告訴人丁○○之提款單四紙
    ，其時間緊密，侵害同一法益，依一般社會觀念，在刑法評
    價上，應視為數次之接續實施，為包括一罪之接續犯。又被
    告行使偽造私文書之目的，係在向農會詐領款項，其所犯前
    開二罪間，有方法、目的之牽連關係，應從一重之行使偽造
    私文書罪處斷。爰審酌被告未經告訴人之同意，偽造取款憑
    條，向豐原市農會詐領三千萬元，足生損害於告訴人及豐原
    市農會，及其所得之利益高達三千萬元，暨其犯罪後猶否認
    犯行，及其犯罪之動機、目的及對告訴人所生之損害等一切
    情狀量處如主文所示之刑。至前開活期存款取款憑條四紙之
    存戶簽章欄內，盜蓋之「丁○○」印文各一枚，係被告未經
    授權盜用告訴人之真正印章，非屬偽造之印文，自無庸依刑
    法第二百十九條規定宣告沒收（最高法院五十一年臺上字第
    一○五四號、四十八年臺上字第一一三號判例意旨參照）。
    又前開活期存款取款憑條四紙，雖係供本案犯罪所用之物，
    惟已交付予豐原市農會，已非被告所有，自不得依刑法第三
    十八條第一項第二款宣告沒收，附此敘明。
據上論斷，應依刑事訴訟法第四百五十二條、第二百九十九條第
一項前段，刑法第二百十六條、第二百十條、第三百三十九條第
一項、第五十五條，罰金罰鍰提高標準條例第一條前段、第二條
，判決如主文。
本案經檢察官庚○○到庭執行執務。
中    華    民    國    95    年    3     月    8     日
                  刑事第十四庭  審判長法  官  楊真明
                                      法  官  陳  葳
                                      法  官  劉逸成
上正本證明與原本無異。
如不服本判決，應於送達後十日內向本院提出上訴狀（須附繕本
），上訴於臺灣高等法院臺中分院。
                                      書記官  謝惠雯
中    華    民    國    95    年    3     月    8     日
附錄論罪科刑法條
中華民國刑法第210條
偽造、變造私文書，足以生損害於公眾或他人者，處五年以下有
期徒刑。
中華民國刑法第216條
行使第210條至第215條之文書者，依偽造、變造文書或登載不實
事項或使登載不實事項之規定處斷。
中華民國刑法第339條
意圖為自己或第三人不法之所有，以詐術使人將本人或第三人之
物交付者，處五年以下有期徒刑、拘役或科或併科一千元以下罰
金。
以前項方法得財產上不法之利益或使第三人得之者，亦同。
前二項之未遂犯罰之。


司法院資訊處製作；財團法人民間司法改革基金會備份。
